臺灣臺南地方法院刑事判決　　　　　　　　　　　　九十三年度交訴字第一三六號
　　公　訴　人　臺灣臺南地方法院檢察署檢察官
　　被　　　告　丙○○
右列被告因公共危險等案件，經檢察官提起公訴（九十三年度偵字第九三○四號），
本院判決如左：
    主  文
丙○○駕駛動力交通工具肇事，致人傷而逃逸，處有期徒刑柒月。又以加害生命、身
體之事，恐嚇他人，致生危害於安全，處拘役參拾日，如易科罰金，以參佰元折算壹
日。緩刑貳年。
    事  實
一、丙○○於民國九十二年十月二十五日晚上七時四十一分許，騎乘車牌號碼ＫＥ６
    ─５５８號重機車，沿台南市○○路二八八巷六十弄由東往西方向騎駛，途經該
    路與台南市○○路○段三○一巷五十三弄之交岔路口時，適有甲○○騎乘車牌號
    碼ＱＰ５─６１７號輕機車，沿台南市○○路○段三○一巷五十三弄由南向北方
    向駛至該路口，二車發生擦撞，甲○○因而人車倒地，受有「左足部擦裂傷約１
    ‧５Ⅹ１公分」等傷害（過失傷害部分未據告訴）。丙○○於肇事後，竟基於恐
    嚇危害安全之犯意，向甲○○恐嚇稱：「我已經記下妳的車牌，給我小心一點」
    等語，致使甲○○聞言而心生畏懼。並丙○○明知騎乘機車肇事致人受傷，不僅
    未停車照料傷者及留置現場等待警方前往處理，另基於肇事逃逸之犯意，隨即騎
    乘機車逃離現場。嗣經甲○○記下車號報警處理，而循線查獲。
二、案經台南市警察局第一分局報請台灣台南地方法院檢察署檢察官偵查起訴。
    理  由
一、訊據被告丙○○對於右揭時、地，騎乘車牌號碼ＫＥ６─５５８號重機車與被害
    人甲○○所騎乘之機車發生車禍事故，造成被害人甲○○受有上開傷害，並於事
    故發生後，向甲○○稱：「我已經記下妳的車牌，小心一點」等語，且隨即起身
    離開事故現場等事實供承不諱，惟矢口否認有何駕車肇事逃逸及恐嚇之犯行，辯
    稱：當時伊認為本件車禍雙方都有錯，且雙方均人車倒地，後來均能站起來並牽
    起機車，伊認為沒有什麼事情，又因伊有急事要趕去處理，並認為對方應該有記
    下伊機車車號，可以聯絡得到伊，所以才離開現場，又當時伊確向甲○○稱：「
    我已經記下妳的車牌，小心一點」等語，但伊的意思是覺得發生車禍雙方都有錯
    ，出於好意所以告訴甲○○小心一點，所代表的意思是「叫她以後騎車要小心一
    點」而已，並「記下車牌」是因為可以藉由車牌號碼聯絡，並沒有恐嚇的意思云
    云。惟查：
  (一)被告於右揭時、地騎乘車牌號碼ＫＥ６─５５８號重機車與被害人甲○○所騎乘
    之機車發生車禍事故，造成被害人甲○○受有上開傷害，而於事故發生後，被告
    未留置現場照料傷者及等待警方前往處理，隨即騎乘機車離開現場之事實，業據
    被告於警、偵訊及本院審理時供承不諱，核與證人即被害人甲○○於警訊及偵查
    時證述之情節大致相符，且有道路交通事故現場圖、道路交通事故調查報告表(一)
    、(二)、及現場蒐證照片十八張等附卷可稽，而被害人甲○○因本件車禍致受有「
    左足部擦裂傷約１‧５Ⅹ１公分」等傷害，亦有診斷證明書一紙在卷可證。是此
    部分事實，堪信為真實。
  (二)被告辯稱：事故發生後，伊見對方有站起來，以為她沒事，並認為對方應該有記
    下伊機車車號，可以聯絡得到伊，且因有急事要趕去處理，始離開現場，並非要
    肇事逃逸云云。惟查，被告於警訊時供述：「（問：你當時要離開有無留下連絡
    資料？有無詢問對方是否受傷做必要措拖？）我沒有留下連絡資料，亦無詢問對
    方是否受傷及未做必要措拖」等語，並於本院調查時陳稱：車禍發生後雙方均人
    車倒地，後來雙方都站起來並牽起機車等語。是於本件車禍發生時，被告即見被
    害人人車倒地，「非常有可能」造成被害人受有傷害，則被告焉會僅因被害人能
    自行起身，未加詢問及查看被害人狀況，即認為被害人「沒事」，而隨即離開現
    場？復被告於本院調查時辯稱：伊當時急著要去位於中華路的公司上班，是晚上
    八時三十分的晚班，車禍地點距離公司只要幾分鐘的路程，但當時伊要先送東西
    到國民路友人住處，距離案發現場約十分鐘，伊因上述急事，始離開現場云云。
    縱被告陳述屬實，然經核被告所述之「急事」所需之時間，至多需約三十分鐘（
    自事故現場前往國民路友人住處約十分鐘，再自國民路友人住處前往公司上班約
    十五分鐘），而本件車禍案發時間係於晚上七時四十一分許，距被告上班時間晚
    上八時三十分，尚有約五十分鐘之久，是被告當有充裕時間詢問被害人是否受有
    傷害、照料被害人、報警處理並將被害人送醫治療、抑或告知被害人有急事待處
    理，經被害人同意並留下聯絡方式，始離開現場；且徵諸被告所述之「急事」，
    僅係送物品至友人住處及前往公司上班。準此，衡情被告焉會因上述並非急迫之
    事，且尚有充裕時間，而於車禍事故發生後，並知被害人已受有傷害，竟隨即離
    開現場？又苟如被告所言，認為被害人已記下其機車車號，惟一般民眾係無法據
    車牌號碼查知車主為何人及其聯絡方式，是衡情被告豈會認為被害人記下其車牌
    號碼，即能聯絡被告，而不思告知被害人聯絡方式、或報警處理，即自行離去？
    另被告於偵查時供承：「（問：承認肇事逃逸？）我承認，我認罪」等語（見九
    十三年度偵字第九三○四號卷第八頁）。從而，被告顯係於駕車肇事後，為規避
    其駕車肇事責任，不僅未停車照料傷者及留置現場等待警方前往處理，反隨即騎
    乘機車逃離現場之事實，已堪認定。是被告事後翻前詞，辯稱上情，要屬事後卸
    責之詞，不足採信。
  (三)被告於偵查時供承：「（問：肇事後你是否向甲○○說『你記下我車號，要她小
    心一點』？）我有說過『我記下她的車號，要她小心一點』」等語（見九十三年
    度偵字第九三○四號卷第八頁）。並證人即被害人甲○○於警訊及偵查時證稱：
    於上開時、地伊騎乘機車與被告之機車發生車禍事故，因而人車倒地並受有傷害
    ，後來被告就對伊很兇，然後恐嚇說他記下我車號，要我小心一點，接著就騎機
    車走了，伊聽到該話當時很害怕，怕被告對伊不利等語。復依社會一般與人對話
    方式，於二機車發生擦撞時，被告若如出於好意，勸告被害人「以後騎車要小心
    一點」，衡情係於詢問對方狀況，並為一定交談而認對方騎乘機車有過失時，始
    以勸告之語氣陳述「以後騎車要小心一點」，豈會雙方人車均倒地，而於起身時
    ，在未為任何交談之情形下，即以「不友善」之語氣陳稱「我已經記下妳的車牌
    ，給我小心一點」？且依社會通常觀念，如僅出於好意告知對方「以後騎車要小
    心一點」，焉須在前並加附「我已經記下妳的車牌」？依上，被告於上開時、地
    ，應係基於恐嚇危害安全之犯意，向被害人甲○○恐嚇稱：「我已經記下妳的車
    牌，給我小心一點」等語，致使甲○○聞言而心生畏懼之事實，堪予認定。是被
    告辯稱上情，亦屬事後推諉之詞，尚難採信。從而，被告上開恐嚇危害犯行，亦
    堪認定。
二、核被告丙○○所為，係犯刑法第一百八十五條之四之駕車肇事逃逸罪、及同法第
    三百零五條之恐嚇危害安全罪。其所犯前開二罪間，犯意各別，行為互異，應予
    分論併罰。爰審酌被告無不良素行，肇事後不僅未救護傷者，反以言詞恐嚇被害
    人，並隨即騎車逃逸，誠屬不該，惟念及事後已與被害人達成民事和解，有和解
    書乙紙足憑，被害人並當庭表示原諒被告，被害人所受傷害程度，及犯後態度等
    一切情狀，分別量處如主文所示之刑，並諭知拘役易科罰金之折算標準，以資懲
    儆。又被告前未曾受有期徒刑以上刑之宣告，有台灣台南地方法院檢察署刑案資
    料查註紀錄表及台灣高等法院被告全國前案紀錄表可按，因一時失慮，致罹刑典
    ，經此偵審程序及刑之宣告，當知警惕，諒無再犯之虞，且事後已與被害人達成
    民事和解，本院認前開所宣告之刑，以暫不執行為適當，並宣告緩刑二年，以啟
    自新。
據上論斷，應依刑事訴訟法第二百九十九條第一項前段，刑法第一百八十五條之四、
第三百零五條、第四十一條第一項前段、第五十一條第十款、第七十四條第一款，罰
金罰鍰提高標準條例第一條前段、第二條，判決如主文。
本案經檢察官乙○○到庭執行職務。
中      華      民      國      九十三    年      十二    月      九    日
                                臺灣臺南地方法院交通庭
                                    審判長法  官  宋明中
                                          法  官  王慧娟
                                          法  官  洪榮家
右正本證明與原本無異。
如不服本判決，應於判決送達後十日內，向本院提出上訴狀。
                                          書記官  陳志德
中      華      民      國      九十三    年      十二    月      十    日
附錄本案論罪科刑法條全文：
刑法第一百八十五條之四：
駕駛動力交通工具肇事，致人死傷而逃逸者，處六月以上五年以下有期徒刑。
刑法第三百零五條：
以加害生命、身體、自由、名譽、財產之事，恐嚇他人致生危害於安全者，處二年以
下有期徒刑、拘役或三百元以下罰金。
